【裁判字號】    97,訴,158
【裁判日期】    990106
【裁判案由】    損害賠償
【裁判全文】
臺灣臺東地方法院民事判決               97年度訴字第158號
原      告  甲○○
訴訟代理人  邱聰安律師
被      告  乙○○
訴訟代理人  蕭芳芳律師
上列當事人間請求損害賠償事件，本院於民國98年12月23日言詞
辯論終結，判決如下：
    主  文
被告應給付原告新臺幣拾萬元，及自民國九十七年十一月二十
日起至清償日止，按週年利率百分之五計算之利息。
原告其餘之訴駁回。
訴訟費用由被告負擔二分之一，餘由原告負擔。
    事實及理由
一、原告主張：被告明知林鴻基（已於民國95年3 月28日死亡）
    乃原告之配偶，自73年間起至95年3 月某日止，竟與林鴻基
    先後在臺東縣海端鄉救國團啞口山莊、臺東縣卑南鄉富源山
    區及臺東縣關山鎮之如意山莊等地同居，並發生多次相姦行
    為；嗣被告於96年11月7日為本院96年度東簡字第201號民事
    事件出庭作證時坦承上開事實，原告始知被告故意以前揭背
    於善良風俗之方法加損害於原告，致原告受有精神上之痛苦
    ，爰依民法第184條第1項後段之法律規定，請求被告應就渠
    與林鴻基自87年11月11日至95年3 月某日間之相姦行為，賠
    償原告所受非財產上之損害。並聲明：被告應給付原告新臺
    幣（下同）600,000 元，及自起訴狀繕本送達翌日即97年11
    月20日起至清償日止按年息5%計算之利息。
二、被告則以：原告早已知悉且縱容渠與林鴻基發生相姦行為，
    故被告並無以背於善良風俗之方法加損害於原告之行為；縱
    使原告未曾縱容渠與林鴻基發生相姦行為，原告之損害賠償
    請求權亦已罹於時效而消滅；何況原告當已知悉渠與林鴻基
    間有所姦情，就渠與林鴻基發生相姦行為乙事與有重大過失
    ，當應比例分擔過失責任等語，資為抗辯。並聲明：原告之
    訴駁回。
三、兩造不爭執之事實
    被告明知林鴻基為原告之配偶，自73年至95年3 月某日間仍
    與林鴻基先後在臺東縣海端鄉救國團啞口山莊、臺東縣卑南
    鄉富源山區及臺東縣關山鎮之如意山莊等地同居，並發生多
    次相姦行為；嗣被告於96年11月7 日為本院96年度東簡字第
    201號民事事件出庭作證時坦承上開事實。
四、兩造之爭點及本院得心證之理由
    本件經當事人整理並協議簡化爭點為：(一)原告是否早已知悉
    被告與林鴻基相姦乙事，並事前縱容被告與林鴻基相姦，抑
    或致其損害賠償請求權罹於2 年時效而消滅？(二)原告就被告
    與林鴻基間相姦行為是否與有重大過失？茲析述本院得心證
    之理由如下：
  (一)按因故意或過失，不法侵害他人之權利者，負損害賠償責任
    ；故意以背於善良風俗之方法，加損害於他人者亦同；民法
    第184條第1項定有明文。次按原告對其已主張之事實盡證明
    之責後，被告對其主張如有抗辯並提出反對之主張者，被告
    對渠反對之主張亦應負證明之責，此乃舉證責任分擔之原則
    。
  (二)被告明知林鴻基為原告之配偶，自73年至95年3 月某日間仍
    與林鴻基先後在臺東縣海端鄉救國團啞口山莊、臺東縣卑南
    鄉富源山區及臺東縣關山鎮之如意山莊等地同居，並發生多
    次相姦行為；嗣被告於96年11月7 日為本院96年度東簡字第
    201 號民事事件出庭作證時坦承上開事實等情，為兩造所不
    爭執；原告大學畢業後擔任教職，現已退休並按月領取退休
    金，名下擁有如附表所示之不動產，而被告96年至97年間總
    收入為196,386元，名下擁有價值204,540元之投資資產等事
    實，亦有財產歸屬資料清單、綜合所得稅各類所得資料清單
    、教職員退休證、土地登記謄本、建物登記謄本等件在卷可
    稽（見本院卷第114頁至第123頁），均堪認定。被告雖以原
    告早已知悉、縱容渠與林鴻基相姦乙事，故原告與有重大過
    失且其損害賠償請求權罹於2 年時效而消滅云云置辯，惟揆
    前揭說明，被告迄今就此部分抗辯事實既未提出足資證明之
    證據，徒以空言抗辯，自無足採。從而，原告主張被告應負
    侵權行為損害賠償責任，為有理由。
  (三)本院審酌原告大學畢業後擔任教職，現已退休並按月領取退
    休金，名下擁有如附表所示之不動產，而被告96年至97年間
    總收入為196,386元，名下擁有價值204,540元之投資資產，
    以及原告所受之損害、侵權行為性質等一切情狀，認原告請
    求被告給付非財產上損害賠償600,000元尚屬過高，應以300
    ,000元為適當。原告於此範圍內之請求，應予准許，逾此範
    圍之請求，應予駁回。
五、綜上，原告依民法第184條第1項後段之法律規定，請求被告
    給付300,000 元，及自97年11月20日起至清償日止按年息5%
    計算之利息，洵屬有據，應予准許，超過此部分之請求，為
    無理由，應予駁回。
六、本件事證已臻明確，兩造其餘攻擊防禦方法及所舉未經援用
    之證據，經本院斟酌後，認為均不足以影響本判決之結果，
    爰不一一論駁，併此敘明。
七、據上論結，原告之訴一部有理由、一部無理由，依民事訴訟
    法第79條，判決如主文。
中    華    民    國    99    年    1     月    6     日
                  民事庭審判長法  官  李芳南
                              法  官  傅曉瑄
                              法  官  陳谷鴻
【附表】
┌─────────────────┬─────┬──────┬─────────────┐
│不              動              產│面      積│權 利 範 圍 │備                      註│
│                                  │(平方公尺)│            │                          │
├─────────────────┼─────┼──────┼─────────────┤
│臺東縣關山鎮○○段181地號土地     │3,396.83  │1分之1      │公告現值600元/平方公尺    │
├─────────────────┼─────┼──────┼─────────────┤
│臺南市○○區○○段62地號土地      │2,596.19  │10000分之120│公告現值30,000元/平方公尺 │
├─────────────────┼─────┼──────┼─────────────┤
│臺南市○○區○○段6006-50地號土地 │352       │10分之1     │公告現值41,750元/平方公尺 │
├─────────────────┼─────┼──────┼─────────────┤
│臺南市○○區○○段6641建號建物    │102.23    │1分之1      │                          │
└─────────────────┴─────┴──────┴─────────────┘
以上正本證明與原本無異。
如不服本判決，應於送達後20日內，向本院提出上訴狀並表明上
訴理由，如於本判決宣示後送達前提起上訴者，應於判決送達20
日內補提上訴理由書(須附繕本)。
中    華    民    國    99    年    1     月    7     日
                              書記官  莊永利


司法院資訊處製作；財團法人民間司法改革基金會備份。
